【裁判字號】    99,交聲,1162
【裁判日期】    990712
【裁判案由】    交管條例聲異
【裁判全文】
臺灣板橋地方法院交通事件裁定        99年度交聲字第1162號
原處分機關  交通部公路總局臺北區監理所
異  議  人
即受處分人  甲○○
上列受處分人因違反道路交通管理處罰條例案件，對於交通部公
路總局臺北區監理所民國99年4 月21日所為之處分（原處分：北
監營裁字第裁40-C00000000號），聲明異議，本院裁定如下：
    主      文
異議駁回。
    理      由
一、原處分意旨略以：異議人即受處分人甲○○所有之車號UYE-
    722 號輕型機車，於民國99年3 月8 日15時53分許，在臺北
    縣樹林市○○路○段103 號前之禁止臨時停車處所（人行道
    ）停車，經警拍照後製作舉發違反道路交通管理事件通知單
    （下稱舉發通知單）予以舉發，復經交通部公路總局臺北區
    監理所於99年4 月21日製作北監營裁字第裁40-C00000000號
    違反道路交通管理事件裁決書，以異議人在禁止臨時停車處
    所停車為由，裁處異議人罰鍰新臺幣（下同）600 元等語。
二、異議意旨略以：異議人於99年3 月8 日將機車停在樹林市○
    ○路○段103 號停車格內，但因停管處未於停車格最邊格設
    置彈性導桿，致異議人之機車被移出停車格外，又機車是道
    路交通管理處罰條例所載之「慢車」而非「汽車」，且若違
    規事實是「人行道停車」，那所有停在人行道停車格內之機
    車是否皆違規，故舉發違規事實有誤，爰聲明異議等語。
三、按汽車（依道路交通管理處罰條例第3 條第8 款規定，包括
    機器腳踏車）駕駛人在禁止臨時停車處所停車者，處600 元
    以上1200元以下罰鍰，道路交通管理處罰條例第56條第1 項
    第1 款定有明文。再按人行道不得臨時停車，道路交通安全
    規則第111 條第1 項第1 款定有明文。又在圓環、人行道、
    交岔路口10公尺內，公路主管機關、市區道路主管機關或警
    察機關得在不妨害行人通行或行車安全無虞之原則，設置必
    要之標誌或標線另行規定機器腳踏車、慢車之停車處所，道
    路交通管理處罰條例第90條之3 第1 項亦有明文。
四、經查，本件異議人所有之車號UYE-722 號輕型機車，因於99
    年3 月8 日15時53分許停放在臺北縣樹林市○○路○段103
    號前之人行道上（非機車停車格內），經警拍照後製作舉發
    通知單予以舉發，復經交通部公路總局臺北區監理所於99年
    4 月21日製作北監營裁字第裁40-C00000000號違反道路交通
    管理事件裁決書，以異議人在禁止臨時停車處所（人行道）
    停車為由，裁處異議人罰鍰600 元之事實，有上開舉發通知
    單、裁決書各1 份及違規採證照片3 張附卷可稽，堪認屬實
    。異議人雖辯稱其機車遭他人移動到停車格外云云，惟其所
    有之上揭機車違規停車（停放在非機車停車格內之人行道上
    ）之事實，已有上開採證照片附卷可憑，異議人復未提出其
    他證據以資證明確遭他人移動車輛致生違規，其空言否認有
    違規停車之事實，尚不足採。又道路交通管理處罰條例第3
    條第8 款已明定該條例條文中所指之「汽車」，係包括機器
    腳踏車（俗稱機車）在內，故道路交通管理處罰條例第56條
    第1 項第1 款所規定之「汽車」駕駛人違規停車之處罰，自
    包括機車在內，異議人辯稱「機車」是道路交通管理處罰條
    例所載之「慢車」而非「汽車」云云，顯對法條規定有所誤
    認，並不足採。另依道路交通安全規則第111 條第1 項第1
    款、道路交通管理處罰條例第90條之3 第1 項等規定可知，
    人行道原則上禁止臨時停車，惟在不妨害行人通行之情形下
    ，公路主管機關、市區道路主管機關或警察機關得在人行道
    設置必要之標誌或標線另行規定機器腳踏車、慢車之停車處
    所，故人行道上若經公路主管機關、市區道路主管機關或警
    察機關繪製機車或慢車停車格，機車或慢車停放在該停車格
    內自無違規停車之情形，換言之，若機車或慢車停放在非停
    車格之人行道上，自屬違規停車（此時機車、慢車駕駛人應
    分別依道路交通管理處罰條例第56條第1 項第1 款、第74條
    第4 款之規定處罰），是異議人辯稱本件「人行道停車」之
    舉發事實有誤云云，亦不足採。
五、綜上所述，異議人所辯均不足採，原處分機關以異議人所有
    之上開機車停放在禁止臨時停車處所（人行道）為由，依道
    路交通管理處罰條例第56條第1 項第1 款、第7 條之2 第1
    項第7 款、第2 項但書第4 款、第4 項之規定，裁處異議人
    罰鍰600 元，核無違誤，本件異議為無理由，應予駁回。
六、依道路交通案件處理辦法第19條，裁定如主文。
中    華    民    國    99    年    7     月    12    日
                        交通法庭  法  官  楊筑婷
以上證明與原本無異。
如不服本裁定，應於裁定送達後五日內，向本院提出抗告狀。
                                  書記官  傅淑芳
中    華    民    國    99    年    7     月    12    日

司法院資訊處製作；財團法人民間司法改革基金會備份。
